臺灣臺中地方法院刑事判決　　　　　　　99年度訴字第1643號
公　訴　人　臺灣臺中地方法院檢察署檢察官
被　　　告　余弦錠
選任辯護人　陳鴻謀律師
上列被告因槍砲彈藥刀械管制條例案件，經檢察官提起公訴（99
年度偵字第11146號），本院判決如下：
    主    文
余弦錠未經許可，轉讓可發射子彈具有殺傷力之改造手槍，處有
期徒刑參年，併科罰金新臺幣貳拾萬元，罰金如易服勞役，以新
臺幣壹仟元折算壹日。仿德林吉雙管手槍製造之改造手槍（槍枝
管制編號0000000000）壹枝沒收。
    犯罪事實
一、余弦錠明知可發射子彈，具有殺傷力之改造手槍，為槍砲彈
    藥刀械管制條例第4條第1項第1款所稱之槍砲，未經許可不
    得非法持有、轉讓，竟於民國98年9月前之某日，以不詳方
    法，取得仿德林吉雙管手槍製造可發射子彈具有殺傷力之改
    造手槍1枝後，非法持有上開改造手槍。嗣後於持有行為繼
    續中之98年9月間某日，基於轉讓之犯意，在其臺中市○○
    區○○路164巷1弄108號住處，將上開改造手槍無償轉讓予
    友人李進成（李進成所犯非法持有改造手槍罪，業經本院以
    99年度訴字第1310號判處有期徒刑1年8月，李進成不服提起
    上訴，亦經臺灣高等法院臺中分院以99年度上訴字第1824
    號駁回上訴，嗣告確定）。嗣李進成於98年10月21日13時30
    分許，在其臺中市○區○○街315巷10之2號4樓之1住處為警
    查獲，並當場在其住處房間衣櫃內扣得上開改造手槍1枝（
    槍枝編號0000000000），經李進成供述槍枝來源，而查悉上
    情。
二、案經臺灣臺中地方法院檢察署檢察官自動檢舉偵查起訴。
    理    由
壹、程序方面
  (一)按被告以外之人於檢察事務官、司法警察官或司法警察調查
    中所為之陳述，與審判中不符時，其先前之陳述具有較可信
    之特別情況，且為證明犯罪事實存否所必要者，得為證據，
    刑事訴訟法第159條之2定有明文。是依該條規定，被告以外
    之人於檢察事務官、司法警察（官）調查時所為之陳述，屬
    傳聞證據，依同法第159條規定，本無證據能力，必具備「
    可信性」及「必要性」之要件，始例外得適用上開第159條
    之2規定，認有證據能力，採為證據。其中所謂「較可信之
    特別情況」，係屬「信用性」之證據能力要件，而非「憑信
    性」之證據證明力，法院自應比較其前後陳述當時之原因、
    過程、內容、功能等外在環境加以觀察，以判斷先前之陳述
    ，是否出於真意之供述、有無違法取供等，其信用性獲得確
    定保障之特別情況。而所稱「為證明犯罪事實存否所必要者
    」，係指就具體個案案情及相關卷證判斷，為發現實質真實
    目的，認為除該項審判外之陳述外，已無從再就同一供述者
    ，取得與其上開審判外陳述之相同供述內容，倘以其他證據
    代替，亦無從達到同一目的之情形而言。查本案證人李進成
    於98年10月21日警詢時所陳固為被告以外之人於審判外之言
    詞陳述，核屬傳聞證據，並經被告余弦錠及其辯護人於本院
    準備程序時主張無證據能力；惟關於上開改造手槍是否為被
    告所轉讓交付一節，李進成於98年10月21日之警詢陳述與其
    嗣後於本院99年9月27日審判中之陳述不符（詳下述），因
    被告否認犯行，而李進成為上開改造手槍被搜扣時之持有人
    ，故其98年10月21日警詢證詞當為證明被告有無本案轉讓槍
    枝犯行之必要關鍵證據，且李進成於上開警詢之供述，依其
    記載內容，係採取一問一答方式，其於為警查獲當日即接受
    警員詢問製作筆錄，距案發時間較近，記憶清晰，不致因時
    隔日久而有所模糊，亦較少權衡利害得失或受他人干預，而
    較無基於壓力而為不實指證或事後串謀故意為迴護之機會。
    又其警詢陳述係基於個人自由意識所為，並非出於不當之暗
    示，亦未經過任何強暴、脅迫、詐欺、利誘等外力干擾，則
    該筆錄內容之公正客觀性即無由質疑，足認李進成於警詢時
    之陳述，實具有較可信之特別情況。綜上情況判斷，本院認
    證人李進成於警詢時之陳述，具有較可信之特別情況，且其
    警詢陳述基於發見真實之需求具有重要關係，而為證明被告
    犯罪事實之存否所必要，故其於警詢時之陳述，與審理時所
    述不符之部分，應認符合刑事訴訟法第159條之2之情形，依
    法有證據能力。
  (二)李進成於自己案件中以被告身分，在偵查中向檢察官及在審
    判中向法官所為之陳述，因係被告身分，而非證人身分，與
    刑事訴訟法「依法應具結」之要件不符，故未經具結，然此
    部分之陳述純屬檢察官及法官調查證據職權之適法行使，當
    無違法可言，且李進成於本院審理時已到庭作證，行交互詰
    問程序，被告及其辯護人亦對李進成行使證人詰問權，已足
    保障被告之訴訟權，且查李進成先前在檢察官及法官前所為
    陳述，並無任何顯不可信情形，自有證據能力（最高法院96
    年度台上字第3527號判決要旨參照）。
  (三)辯護人於本院準備程序時，以李進成為警查獲之地址為臺中
    市○區○○街315巷10之2號4樓之1，而卷附內政部警政署刑
    事警察局鑑驗書誤植為永「星」街為由，而主張該鑑驗書無
    證據能力，惟其所指違誤之處與該鑑驗書係鑑驗本案槍枝是
    否具殺傷力並無直接關聯性，且依現行刑事訴訟法關於「鑑
    定」之規定，除選任自然人充當鑑定人外，另設有囑託機關
    鑑定制度。依同法第198條、第208條之規定，不論鑑定人或
    鑑定機關、團體，固均應由法院、審判長、受命法官或檢察
    官視具體個案之需要而為選任、囑託，並依第206條之規定
    ，提出言詞或書面報告，始符合同法第159條第1項所定得作
    為證據之「法律有規定」之情形。否則所為之鑑定，仍屬傳
    聞證據。然於司法警察機關調查中之案件，為因應實務上或
    因量大、或有急迫之現實需求，例行性當然有鑑定之必要者
    ，例如毒品之種類與成分、尿液之毒品反應，或者槍彈有無
    殺傷力等鑑定，基於檢察一體原則，得由該管檢察長對於轄
    區內之案件，以事前概括選任鑑定人或囑託鑑定機關、團體
    之方式，俾便轄區內之司法警察官、司法警察對於調查中之
    此類案件，得即時送請先前已選任之鑑定人或囑託之鑑定機
    關、團體實施鑑定，以求時效，此種由檢察機關概括選任鑑
    定人或概括囑託鑑定機關、團體，再轉知司法警察官、司法
    警察於調查犯罪時參考辦理之作為，法無明文禁止，係為因
    應現行刑事訴訟法增訂傳聞法則及其例外規定之實務運作而
    為。此種由司法警察官、司法警察依檢察官所概括選任之鑑
    定人或囑託鑑定機關、團體所為之鑑定結果，與檢察官選任
    或囑託為鑑定者，性質上並無差異，同具有證據能力（最高
    法院96年度台上字第2860號判決意旨參照）。揆諸前揭說明
    ，上開內政部警政署刑事警察局鑑驗書應有證據能力。另卷
    內之法務部調查局鑑定通知書，係本院囑託該機關而執行鑑
    定業務，上開鑑定通知書係由該局依標準作業程序為槍枝鑑
    識，所出具之書面報告，亦屬刑事訴訟法第206條所定之傳
    聞例外情形，當具有證據能力。
貳、實體方面
一、訊據被告余弦錠矢口否認有何轉讓具有殺傷力之改造手槍予
    李進成之犯行，辯稱：李進成雖然有從我的住處取走1枝手
    槍，但那是玩具手槍，與扣案的改造手槍不是同一枝云云；
    另辯護人則以：本案的改造手槍經送鑑定認為槍管內部阻鐵
    未完全清除，不宜試射，自不得認定該改造手槍具有殺傷力
    云云為被告置辯。
二、經查：
  (一)李進成為警查獲後，關於上開改造手槍之來源，始終均供述
    係從被告處受讓取得，其於98年10月21日警詢時供稱：「那
    把槍是朋友給我的…只知道他叫余弦錠（筆錄誤載為余鉉錠
    ）…我是拿來收藏看好玩的」；於99年1月26日偵查中供稱
    ：「我去朋友家，朋友拿給我…我就把它收起來」、「（你
    那個槍枝是跟何人拿的？）余弦錠（筆錄誤載為余鉉錠）」
    、「那是他的槍」；於本院99年度訴字第1310號案件99年6
    月1日準備程序時供稱：「98年9月份，我去余弦錠家…余弦
    錠叫我把它拿走，我就把它收起來就帶回去了」；於本案本
    院99年9月27日審理時證稱：「（你能否確定你…拿走的槍
    枝與扣案的槍枝是同一枝？）是同一枝，只有那一枝」等語
    明確。李進成前揭供述及證詞，核與被告於李進成所犯槍砲
    案件99年1月29日偵查中以證人身分到庭證稱：「（這把槍
    是你給李進成的？提示照片）對」之情節相符，足見上開改
    造手槍確係被告於98年9月間某日，在其前述住處無償轉讓
    予李進成無誤。被告事後雖翻異前詞，改稱：本案的改造手
    槍不是李進成從我住處取走的那一枝云云，惟被告於李進成
    所犯槍砲案件偵查中以證人身分到庭作證之時間，距離前述
    李進成從被告處受讓取得本案槍枝之時間，較為接近，記憶
    應較深刻清晰，且被告於該案乃屬證人身分，所為之陳述較
    少利害得失權衡及外力干預，亦較無虛偽陳述之動機，當較
    事後於本案以被告身分受審時所為翻異之詞可採。況李進成
    始終均供稱本案槍枝係從被告處取得，更明確表示沒有從被
    告處取得其他槍枝，已如前述，可見被告所辯：本案的槍枝
    與李進成取走的不是同一枝云云，顯屬事後卸責之詞，不足
    為採。被告雖又辯稱：李進成是自行取走該槍，我沒有要把
    槍轉讓給李進成的意思云云，而李進成亦附和被告辯詞，於
    本院99年9月27日審理時證稱：我是在被告家裡看到被告的2
    個小孩為了手槍在吵架，就把手槍拿起來，順手放在衣服口
    袋，我沒有跟被告說要把槍取走云云，然李進成此部分證詞
    與其前揭警詢陳述：本案槍枝是余弦錠給我的，我拿來收藏
    看好玩等語不一，且該改造手槍為金屬材質，比較重，拿來
    打人會瘀青，拿來敲人頭會腫起來等情，業據李進成於本院
    99年9月27日審理時證述在卷，被告焉有放任年幼小孩隨意
    把玩之理？又本案槍枝具有一定之經濟價值，持有及轉讓者
    復涉及刑責，倘李進成確係未經告知被告即擅自取走，其於
    自身所犯槍砲案件偵查中豈有請求檢察官傳訊被告致己徒增
    竊盜罪嫌之可能？被告於該案偵查中以證人身分到庭作證時
    ，又何以對此隻字未提，反而願意配合李進成說詞而稱該槍
    是他交給李進成的？被告此部分辯解及李進成此部分證詞有
    違常情，應係飾卸、迴護之詞，不足執為對被告有利之認定
    ，併予敘明。
  (二)上開槍枝經送內政部警政署刑事警察局以檢視法及性能檢驗
    法鑑驗後，認係由仿德林吉雙管手槍製造，車通金屬槍管內
    阻鐵而成之改造手槍，擊發功能正常、可供擊發適用子彈使
    用；亦即經實際操作檢測該槍之機械結構與功能，該槍結構
    完整，功能完整良好且擊發功能正常，在裝填子彈適當，使
    成為適合該槍所擊發適用子彈之情況下，在適當距離下彈頭
    最具威力之發射單位面積動能，可達20焦耳/平方公分以上
    ，足以穿入人體皮肉層，認具有殺傷力等情，有該局98年11
    月6日刑鑑字第0980151265號鑑驗書及該局99年6月23日刑鑑
    字第0990082822號函各1份在卷可憑（見臺灣臺中地方法院
    檢察署98年度偵字第25416號卷第18頁、本院99年度訴字第
    1310號卷第28頁）。另經本院送法務部調查局鑑定結果，認
    為：一、上開槍枝係仿美國REMINGTON DOUBLE DERRINGE型
    式迷你手槍，由金屬材質製成，以打擊底火方式擊發之遊戲
    類模擬槍械，經移除其上、下雙槍管內部阻鐵可容直徑約6
    mm球型彈丸發射通過改造而成，惟槍管內部阻鐵根部未能完
    全清除，仍有些許殘留部位隆起。二、由於送鑑時未附試射
    子彈，經另取模擬槍械使用之銅質彈殼安裝底火帽藥（無彈
    頭無發射藥）後供上開槍枝裝填試射，能擊發，展現上開槍
    枝整體機械性能良好；由於槍管內部阻鐵根部未能完全清除
    ，槍管孔徑雖可容直徑約6mm球形彈丸通過射出，但不能排
    除子彈發射後與前述隆起部位碰觸機會情況發生，將影響彈
    丸發射威力或引發槍管壁受創崩裂之安全風險，經評估不宜
    實彈試射。三、上開槍枝機械性能良好，以移除槍管內部阻
    鐵可容金屬球形彈丸通過方式改造而成，依其現狀及材質結
    構強度認能發射適合其使用於近距離具殺傷力之土造子彈，
    惟槍管內部仍有些許阻鐵殘跡隆起影響槍管順暢，槍枝過度
    使用易肇致槍管潰損，有法務部調查局99年8月16日調科參
    字第09900373240號鑑定通知書1份附卷可參（見本院卷第31
    頁），足證上開改造手槍確實具有殺傷力。辯護人雖以上開
    槍枝未經試射，阻鐵也未完全去除，而主張該槍應不具有殺
    傷力。惟有關查獲槍枝殺傷力之鑑定，以刑事警察局及法務
    部調查局為專責機關，於警方查獲改造槍、彈時，如有適當
    子彈或槍枝可以配合試射，固無問題。倘無適當子彈（或槍
    枝）可供配合，或因其他原因致未能試射時，則上開專業鑑
    定機關之鑑驗人員，依其以往鑑定所累積之經驗，就送鑑定
    之槍枝實際操作檢測，研判其結構、功能是否完整，其所得
    之結論，乃鑑驗人員本於專業知識經驗所為之判斷，並非出
    於所謂推測、擬制之方式，已具有相當之專業性、公信力，
    自不以試射為唯一鑑定方法。又按「性能檢驗法」及「動能
    測試法」二者，同係目前實務上通常採為確認槍、彈有無殺
    傷力之鑑定方法，本案實施鑑定之刑事警察局及法務部調查
    局，均係目前一般刑案槍、彈之專責鑑定機關，受理相關鑑
    定業務經驗豐富，具極高公信力，其依上開嚴謹科學原理及
    操作方法之「性能檢驗法」所得之鑑定結果，深具可信度，
    自得採為認定事實之依據。準此，本案槍枝雖未試射，然既
    經槍彈專責鑑定機構鑑定，且經鑑識人員本其專業知識，以
    性能檢驗法實際操作、檢測該槍之機械結構與機械性能，並
    以性能鑑驗法為鑑定方法，詳敘其認定本案槍枝具有殺傷力
    之依據，核其鑑定之經過及認定之依據，已符合專業鑑定之
    要求，應認具有殺傷力，殆無疑義（最高法院99年度台上字
    第4245號、4547號、3684號判決均同此見解，可資參照）。
    另上開改造手槍之槍管內部阻鐵雖未完全清除，然僅根部有
    些許殘留部位隆起，仍可容直徑約6mm球形彈丸通過射出，
    而能發射適合其使用於近距離具殺傷力之土造子彈，詳如前
    述，該阻鐵未完全去除既僅使子彈發射後與隆起部位有碰觸
    致影響彈丸發射威力或引發槍管壁受創崩裂之安全風險，而
    非試射後必然產生此種結果，亦未影響該槍之正常擊發功能
    ，自應認具有殺傷力。依被告於李進成所犯槍砲案件偵查中
    以證人身分證稱：「（槍管已經貫通了？）它可以打BB彈，
    所以應該是通的」等語，併參酌警方係於李進成住處房間衣
    櫃內扣得上開改造手槍，益徵被告及李進成應均知悉該槍具
    有殺傷力，始將之藏放在隱密不易發覺之衣櫃內。
  (三)綜上所述，被告所辯均不足採。本案事證明確，被告犯行堪
    以認定，應依法論科。至於被告於本院審理時雖供稱上開改
    造手槍係於95年1月間，在臺中市○○路某玩具店，以新臺
    幣1000元所購入云云，惟被告於李進成所犯槍砲案件99年1
    月29日偵查中以證人身分到庭作證時，關於取得該槍之時間
    ，係證稱：「我買7、8年已經很久了」，先後陳述不一，且
    該槍業經移除其上、下雙槍管內部阻鐵，經改造而成為具有
    殺傷力之手槍，顯與一般玩具店、模型店所販售之玩具槍、
    模型槍不同。況自李進成為警查獲迄今已有相當時日，被告
    均未提出相關購買證明，亦未提供其所稱玩具店之確切地址
    或經營者之身分資料供本院查證，被告此部分供詞，先後不
    一且與常情有悖，不足憑採，自應認定被告是於98年9月轉
    讓予李進成前之某日，以不詳方法取得上開改造手槍，附此
    敘明。
三、被告轉讓行為後，槍砲彈藥刀械管制條例增訂第8條第6項規
    定，並於100年1月7日施行。新增訂之槍砲彈藥刀械管制條
    例第8條第6項規定：「犯第1項、第2項或4項有關空氣槍之
    罪，其情節輕微者，得減輕其刑」，此為因應司法院大法官
    會議釋字第669號解釋「槍砲彈藥刀械管制條例第8條第1項
    規定：『未經許可，製造、販賣或運輸鋼筆槍、瓦斯槍、麻
    醉槍、獵槍、空氣槍或第4條第1項第1款所定其他可發射金
    屬或子彈具有殺傷力之各式槍砲者，處無期徒刑或5年以上
    有期徒刑，併科新臺幣1000萬元以下罰金』，其中以未經許
    可製造、販賣、運輸具殺傷力之空氣槍為處罰要件部分，不
    論行為人犯罪情節之輕重，均以無期徒刑或5年以上有期徒
    刑之重度自由刑相繩，對違法情節輕微、顯可憫恕之個案，
    法院縱適用刑法第59條規定酌減其刑，最低刑度仍達2年6月
    以上之有期徒刑，無從具體考量行為人所應負責任之輕微，
    為易科罰金或緩刑之宣告，尚嫌情輕法重，致罪責與處罰不
    相對應。首揭規定有關空氣槍部分，對犯該罪而情節輕微者
    ，未併為得減輕其刑或另為適當刑度之規定，對人民受憲法
    第8條保障人身自由權所為之限制，有違憲法第23條之比例
    原則，應自本解釋公布之日起至遲於1年屆滿時，失其效力
    」所為之增訂，為修正前槍砲彈藥刀械管制條例所無。惟該
    條項之增訂，係針對該條有關空氣槍之罪，其情節輕微者，
    本於比例原則，得減輕其刑之增訂，就鋼筆槍、瓦斯槍、麻
    醉槍、獵槍或其他可發射金屬或子彈具有殺傷力之各式槍砲
    ，並無適用餘地，而該條第2項有關未經許可，轉讓、出租
    或出借前項所列槍枝之構成要件及法定刑度，均未作任何修
    正，並無比較新舊法之問題。本案被告所犯為槍砲彈藥刀械
    管制條例第8條第2項之未經許可，轉讓可發射子彈具有殺傷
    力之改造手槍罪（詳下述），與該條有關空氣槍之罪無關，
    揆諸上開說明，自無比較新舊法之問題。
四、論罪科刑
  (一)按未經許可，無故持有改造手槍罪，其持有之繼續，為行為
    之繼續，至持有行為終了時，均論為一罪，其犯罪客體為該
    改造手槍，嗣後於持有行為繼續中，將持有之改造手槍出借
    或轉讓他人，其出借或轉讓行為必以持有行為為前提，亦以
    該改造手槍為犯罪客體，此種情形與原先單純持有改造手槍
    後，另行起意持該手槍犯他罪之情形不同，所犯他罪之客體
    並非該改造手槍，則持有改造手槍罪自應與所犯他罪分論併
    罰。至單純持有改造手槍後，於持有行為繼續中，另行出借
    或轉讓他人之犯罪態樣，與持有毒品後，另行將該毒品出賣
    或轉讓他人，持有毒品之低度行為，為出賣或轉讓之高度行
    為所吸收，不再論以持有毒品罪相同，僅能依高度行為吸收
    低度行為之法則，論以出借或轉讓改造手槍罪（最高法院96
    年度台上字第6757號判決意旨參照）。
  (二)故核被告所為，係犯槍砲彈藥刀械管制條例第8條第2項之未
    經許可，轉讓可發射子彈具有殺傷力之改造手槍罪。被告轉
    讓前持有改造手槍之低度行為，應為其後轉讓之高度行為所
    吸收，不另論罪。
  (三)被告所犯槍砲彈藥刀械管制條例第8條第2項之未經許可，轉
    讓可發射子彈具有殺傷力之改造手槍罪，為法定本刑5年以
    上有期徒刑，併科新臺幣1千萬元以下罰金之重罪，本院審
    酌被告轉讓之槍枝數量僅有1枝，且該槍轉讓予李進成之後
    ，李進成並未持以供其他犯罪所用，亦乏具體事證足認被告
    持有、轉讓該槍係為供作自己或他人犯罪使用，被告因不明
    瞭轉讓具有殺傷力槍枝之嚴重性及對社會治安之潛在危害性
    ，相關法律知識有所欠缺，才導致犯此重罪，依其犯罪之具
    體情狀及行為背景觀之，確屬情輕法重，客觀上足以引起社
    會一般人之同情而堪可憫恕，縱宣告法定最低度之刑猶嫌過
    重，爰依刑法第59條之規定，酌減其刑。
  (四)爰審酌被告在本案發生之前僅有酒醉駕車公共危險前科，有
    卷附臺灣高等法院被告前案紀錄表可佐，其犯後否認犯行，
    對於自己違法行為欠缺悔悟改過之具體表現，惟被告僅單純
    持有及轉讓上開槍枝1枝，並未因此造成公眾或他人之現實
    危害等一切情狀，並參酌公訴人之求刑，量處如主文所示之
    刑，並諭知罰金易服勞役之折算標準。
  (五)按具有殺傷力之改造手槍屬違禁物，除已滅失者外，應予沒
    收，法院並無自由裁量之權。又沒收物之執行完畢與沒收物
    之不存在，並非一事，因犯罪依法必須沒收之物，雖已於另
    案被告之確定判決諭知沒收，並已執行完畢，對於其他被告
    之判決，仍應宣告沒收（最高法院92年度台上字第6115號判
    決要旨參照）。本案被告所轉讓予李進成之具有殺傷力之改
    造手槍1枝，核屬違禁物，應依刑法第38條第1項第1款宣告
    沒收。
據上論斷，應依刑事訴訟法第299條第1項前段，槍砲彈藥刀械管
制條例第8條第2項，刑法第11條前段、第59條、第42條第3項、
第38條第1項第1款，判決如主文。
中    華    民    國    100  年     6    月     8     日
                     刑事第四庭   審判長法  官  吳進發
                                        法  官  李婉玉
                                        法  官  羅智文
以上正本證明與原本無異。
如不服本判決應於收受判決後10日內向本院提出上訴書狀，並應
敘述具體理由；其未敘述上訴理由者，應於上訴期間屆滿後20日
內向本院補提理由書（均須按他造當事人之人數附繕本）「切勿
逕送上級法院」。
                                        書記官  洪菘臨
中    華    民    國   100    年    6    月     8     日
附錄論罪科刑法條
槍砲彈藥刀械管制條例第8條第2項
未經許可，轉讓、出租或出借前項所列槍枝者，處5年以上有期
徒刑，併科新臺幣1千萬元以下罰金。